臺灣高等法院刑事判決
111年度上訴字第790號
上  訴  人  
即  被  告  王大略
選任辯護人  李聖鐸律師
上列上訴人即被告因詐欺等案件，不服臺灣士林地方法院110年
度金訴字第135號，中華民國110年12月23日第一審判決（起訴案
號：臺灣士林地方檢察署109年度偵字第19787號），提起上訴，
本院判決如下：
    主      文
上訴駁回。
王大略緩刑貳年。
    事實及理由
一、本案經本院審理結果，認第一審以上訴人即被告王大略（下
    稱被告）犯刑法第339條之4第1項第2款三人以上共同詐欺取
    財罪（與洗錢防制法第14條第1項、第2條第2款洗錢罪為一
    行為觸犯數罪名，從一重論以三人以上共同詐欺取財罪），
    處有期徒刑6月，並於理由中詳述毋庸沒收、追徵之理由，
    核其認事用法及量刑均無不當，應予維持，且除補充被告於
    本院準備程序、審理中之自白（見本院卷第110、113、168
    至169頁）為證據外，餘均引用第一審判決書記載之犯罪事
    實、證據及理由（如附件）。
二、按量刑輕重，屬為裁判之法院得依職權自由裁量之事項，苟
    其量刑已以行為人之責任為基礎，並斟酌刑法第57條各款所
    列情狀，在法定刑度內，酌量科刑，無顯然失當或違反公平
    、比例及罪刑相當原則者，亦無偏執一端，致明顯失出失入
    情形，即不得指為違法。查原審判決已經詳細記載量刑審酌
    各項被告犯罪情節及犯罪後態度等一切情狀，予以綜合考量
    ，在法定刑內科處其刑，尚屬妥適，此觀原判決所載：「爰
    審酌被告未能以正當途徑得財，一時失慮，不僅提供帳戶供
    詐欺集團之人使用，亦擔任提款車手工作，價值觀顯有偏差
    ，又因此掩飾、隱匿詐欺不法所得之本質、來源及去向，增
    加告訴人張育浩求償及偵查機關追查之困難，並紊亂正常社
    會交易之信任及秩序，所為實不足取，惟考量被告犯後均坦
    白交代犯罪過程，並已積極與告訴人張育浩達成和解、賠償
    告訴人張育浩之損失，犯後態度堪稱良好，且其於本案犯行
    分工參與程度上，僅是提供帳戶及提領帳戶內之款項後轉交
    予集團上游收受，無具體事證顯示其係該犯罪團體之主謀或
    主要獲利者，亦非直接向告訴人張育浩施行詐術之人，尚非
    處於詐欺集團核心地位，併參酌告訴人張育浩所受損害程度
    、被告犯罪動機、手段、情節、因本案所獲利益，暨被告於
    本院審理時自陳之教育程度、家庭經濟狀況（本院卷第148
    頁）等一切情狀，量處如主文所示之刑」等情自明【見原判
    決第8至9頁理由欄貳、五、㈣所載】。又被告所犯刑法第339
    條之4第1項第2款三人以上共同詐欺取財罪之法定刑為「1年
    以上7年以下有期徒刑，得併科1百萬元以下罰金」，原審於
    依刑法第59條規定減刑後，業已量處減輕後最低度刑有期徒
    刑6月，是縱令被告於本院坦承全部犯行，而應於量刑時一
    併將被告所犯洗錢部分符合洗錢防制法第16條第2項減輕其
    刑要件考量在內，亦無從更易原審所量處有期徒刑6月之刑
    度。參諸被告所犯本案犯行非屬犯「最重本刑為5年以下有
    期徒刑以下之刑之罪」，縱令受6月以下有期徒刑之宣告，
    依刑法第41條第1項規定，亦不得易科罰金。據上，被告前
    以請求給予較輕量刑或諭知易科罰金（見本院卷第31頁）云
    云為由提起上訴，為無理由，應予駁回。
三、緩刑宣告
(一)按行為經法院評價為不法之犯罪行為，且為刑罰科處之宣告
    後，究應否加以執行，乃刑罰如何實現之問題。依現代刑法
    之觀念，在刑罰制裁之實現上，宜採取多元而有彈性之因應
    方式，除經斟酌再三，認確無教化之可能，應予隔離之外，
    對於有教化、改善可能者，其刑罰執行與否，則應視刑罰對
    於行為人之作用而定。倘認有以監禁或治療謀求改善之必要
    ，固須依其應受威嚇與矯治之程度，而分別施以不同之改善
    措施（入監服刑或在矯治機關接受治療）；反之，如認行為
    人對於社會規範之認知並無重大偏離，行為控制能力亦無異
    常，僅因偶發、初犯或過失犯罪，刑罰對其效用不大，祇須
    為刑罰宣示之警示作用，即為已足，此時即非不得緩其刑之
    執行，並藉違反緩刑規定將入監執行之心理強制作用，謀求
    行為人自發性之改善更新。而行為人是否有改善之可能性或
    執行之必要性，固係由法院為綜合之審酌考量，並就審酌考
    量所得而為預測性之判斷，但當有客觀情狀顯示預測有誤時
    ，亦非全無補救之道，法院仍得在一定之條件下，撤銷緩刑
    （參刑法第75條、第75條之1），使行為人執行其應執行之
    刑，以符正義。由是觀之，法院是否宣告緩刑，有其自由裁
    量之職權，而基於尊重法院裁量之專屬性，對其裁量宜採取
    較低之審查密度，祇須行為人符合刑法第74條第1項所定之
    條件，法院即得宣告緩刑（最高法院102年度台上字第4161
    號判決意旨參照）。
(二)查被告前未曾因故意犯罪受有期徒刑以上刑之宣告，有本院
    被告前案紀錄表存卷可稽（見本院卷第37至39頁），其因上
    開行為致罹刑典，犯罪後於原審坦承為本案犯行之客觀事實
    ，於本院準備程序、審理時更坦承全部犯行，考量被告於本
    案實際獲取犯罪利益非鉅，且與告訴人張育浩以新臺幣1萬5
    ,000元達成和解並履行完畢，有原審法院和解筆錄及所附附
    民和解匯款資料單、自動櫃員機交易明細表翻拍照片（見金
    訴字卷第79至81、91頁）等在卷可按，本院認被告經本案偵
    、審程序及科刑教訓，當知所警惕而無再犯之虞，是上開所
    宣告之刑，以暫不執行為適當，爰依刑法第74條第1項第1款
    規定，併予宣告緩刑2年，以啟自新【被告除本案外，雖另
    因涉犯刑法第339條之4第1項第2款三人以上共同詐欺取財罪
    嫌、洗錢防制法第14條第1項洗錢罪嫌，經臺灣新北地方檢
    察署（下稱新北地檢署）檢察官於民國111年2月7日以111年
    度偵字第6186號向臺灣新北地方法院（下稱新北地院）提起
    公訴，現由新北地院以111年度金訴字第396號案件審理中；
    復因涉犯刑法第339條之4第1項第2款三人以上共同詐欺取財
    罪嫌、洗錢防制法第14條第1項洗錢罪嫌，經臺灣士林地方
    檢察署（下稱士林地檢署）檢察官於111年2月8日以111年度
    偵字第1436號向臺灣士林地方法院（下稱士林地院）提起公
    訴，現由士林地院以111年度審金訴字第221號案件審理中，
    有新北地檢署檢察官111年度偵字第6186號起訴書、士林地
    檢署檢察官111年度偵字第1436號起訴書（見本院卷第81至8
    3、77至79頁）及本院被告前案紀錄表等在卷可徵，惟觀諸
    該2案起訴書所載犯罪事實，被告之犯罪時間均為109年4月1
    0日，與本案犯罪日期為同一日，難認被告於為本案犯行後
    有何再犯之虞；參諸該2案尚未經法院判處罪刑，亦難謂被
    告不得依刑法第74條第1項第1款宣告緩刑，附此敘明】。
據上論斷，應依刑事訴訟法第373條、第368條，判決如主文。
本案經檢察官黃睦涵提起公訴，檢察官林宏松到庭執行職務。
中　　華　　民　　國　　111 　年　　6 　　月　　22　　日
                  刑事第十八庭  審判長法  官  何俏美
                                      法  官  葉乃瑋
                                      法  官  黃紹紘
以上正本證明與原本無異。
如不服本判決，應於收受送達後20日內向本院提出上訴書狀，其
未敘述上訴之理由者並得於提起上訴後20日內向本院補提理由書
（均須按他造當事人之人數附繕本）「切勿逕送上級法院」。
                                      書記官  顏淑華
中　　華　　民　　國　　111 　年　　6 　　月　　27　　日

附錄本案論罪科刑法條全文
中華民國刑法第339條之4
犯第339條詐欺罪而有下列情形之一者，處1年以上7年以下有期
徒刑，得併科1百萬元以下罰金：
一、冒用政府機關或公務員名義犯之。
二、三人以上共同犯之。
三、以廣播電視、電子通訊、網際網路或其他媒體等傳播工具，
    對公眾散布而犯之。
前項之未遂犯罰之。

洗錢防制法第2條
本法所稱洗錢，指下列行為：
一、意圖掩飾或隱匿特定犯罪所得來源，或使他人逃避刑事追訴
    ，而移轉或變更特定犯罪所得。
二、掩飾或隱匿特定犯罪所得之本質、來源、去向、所在、所有
    權、處分權或其他權益者。
三、收受、持有或使用他人之特定犯罪所得。

洗錢防制法第14條
有第二條各款所列洗錢行為者，處7年以下有期徒刑，併科新臺
幣5百萬元以下罰金。
前項之未遂犯罰之。
前二項情形，不得科以超過其特定犯罪所定最重本刑之刑。

附件
臺灣士林地方法院刑事判決
110年度金訴字第135號
公　訴　人　臺灣士林地方檢察署檢察官
被　　　告　王大略　
選任辯護人　李聖鐸律師　　　　　
上列被告因詐欺等案件，經檢察官提起公訴（109年度偵字第197
87號），本院判決如下：
    主    文
王大略犯三人以上共同詐欺取財罪，處有期徒刑陸月。
    犯罪事實
一、王大略雖知悉金融機構帳戶為個人信用、財產之重要表徵，
    具有一身專屬性質，申設金融機構帳戶亦無特殊條件限制，
    任何人得同時在不同金融機構申設多數帳戶供己使用，銀行
    帳戶倘提供不詳人使用，可能遭犯罪集團利用為收取財產犯
    罪贓款之犯罪工具，且操作自動櫃員機自金融帳戶提領款項
    並非困難，毋庸以高額報酬聘請他人為之，竟與綽號「多多
    」、「阿松」、「阿雀」等真實姓名不詳之人及其等所屬詐
    欺集團成員基於縱使「阿松」指示自其金融帳戶所提領、交
    付者為詐騙集團詐欺所得之款項，而其提領行為將掩飾、隱
    匿該等款項之來源及去向，亦不違背其本意之三人以上共同
    詐欺取財及共同洗錢之犯意聯絡，先於民國109年4月間某日
    ，將其所有之國泰世華銀行帳號000000000000 號帳戶（下
    稱國泰世華銀行帳戶）提供予「阿松」，再由「阿松」所屬
    詐欺集團不詳成年成員佯為「小霖」之人，以通訊軟體「LI
    NE」與張育浩聯繫，向張育浩佯稱可透過NEW GENERATION跨
    智能金融平台獲利云云，致張育浩陷於錯誤，而於同年4月1
    0日19時11分許依指示匯款新臺幣（下同）12,500元至王大
    略上開國泰世華銀行帳戶內。王大略則依「阿松」指示，於
    張育浩上開匯款入帳當日即自前揭國泰世華銀行帳戶內，將
    張育浩受詐騙匯入之12,500元全數提領後交予「阿松」收受
    ，以此方式掩飾、隱匿上開詐欺所得款項之來源及去向，並
    因此獲得312元之報酬。嗣因張育浩察覺有異，報警處理，
    而查悉上情。
二、案經張育浩訴由臺中市政府警察局豐原分局報告臺灣士林地
    方檢察署檢察官偵查起訴。
    理    由
壹、證據能力
　　被告以外之人於審判外之陳述，雖不符前4 條之規定，而經
    當事人於審判程序同意作為證據，法院審酌該言詞陳述或書
    面陳述作成時之情況，認為適當者，亦得為證據，刑事訴訟
    法第159條之5第1項定有明文。本案據以認定被告王大略犯
    罪之供述證據，有關被告以外之人於審判外之陳述，公訴人
    、被告及其辯護人在本院準備程序時均同意有證據能力（本
    院110年度金訴字第135號卷【下稱本院卷】第71 頁），復
    經本院審酌認該等證據之作成無違法、不當或顯不可信之情
    況，而非供述證據亦非公務員違背法定程序所取得，依刑事
    訴訟法第159條之5規定、第158條之4規定之反面解釋，均有
    證據能力，合先敘明。
貳、實體部分
一、訊據被告固坦承提供上開國泰世華銀行帳號予「阿松」使用
    、依「阿松」指示提領匯入該帳戶之款項後交予「阿松」等
    事實，並坦承涉犯詐欺罪嫌，惟矢口否認有何三人以上共同
    詐欺取財、共同洗錢等犯行，辯稱：伊並未與「阿松」以外
    之人有犯意聯絡，且伊僅係依指示提領款項並繳回，主觀上
    並無隱匿不法所得之犯意等語。
二、經查，被告確於事實欄所載時間，將其所有之國泰世華銀行
    帳戶帳號提供予「阿松」，嗣後並依「阿松」指示自該國泰
    世華銀行帳戶提領匯入該帳戶之12,500元後交付予「阿松」
    等情，業經被告於警詢、偵訊，及本院準備程序訊問時供述
    明確（臺灣士林地方檢察署109年度偵字第19787號卷【下稱
    偵卷】第10至11、97至99頁，本院卷第68至69頁），被告並
    坦承涉犯共同詐欺取財罪嫌等語（本院卷第138頁），此核
    與證人即告訴人張育浩指訴相符（偵卷第21至25頁），並有
    告訴人張育浩提供之中國信託自動櫃員機交易明細表（偵卷
    第49頁），及上揭國泰世華銀行帳戶開戶資料、歷史交易明
    細表（偵卷第33、37至38頁）等件在卷可稽，足認被告此部
    分自白與事實相符，堪以採信。
三、被告雖辯稱其並無共同洗錢及三人以上共同詐欺取財之主觀
    犯意，惟查：　
　㈠按行為人對於構成犯罪之事實，預見其發生而其發生並不違背其本意者，以故意論，刑法第13條第2項定有明文；又金融帳戶為個人之理財工具，一般民眾皆可自由申請開設金融帳戶，並無任何特殊之限制，亦得同時在不同金融機構申請多數存款帳戶使用。且衡諸一般常情，金融帳戶資料事關個人財產權益之保障，其專有性甚高，除非本人或與本人親密關係者，難認有何理由可自由流通使用該帳戶，一般人均有防止他人任意使用之認識，縱特殊情況偶需提供他人使用，亦必深入瞭解用途及合理性，始予提供，且自有之金融帳戶如落入不明人士手中，而未加以闡明正常用途，極易被利用為與財產有關之犯罪工具，此為吾人依一般生活認知所易於體察之常識；而有犯罪意圖者，非有正當理由，竟徵求他人提供帳戶，客觀上可預見其目的，係供為某筆資金之存入，後再行領出之用，且該筆資金之存入及提領過程係有意隱瞞其流程及行為人身分曝光之用意，一般人本於一般認知能力亦均易於瞭解（最高法院93年度台上字第31號判決意旨參照）。而我國不僅申辦金融帳戶手續簡易，金融機構所設置之分行、自動櫃員機等更十分密集，提領款項並無何困難之處。倘非涉及不法，而需掩飾、隱匿金錢流向，殊無特別支付報酬，借用他人帳戶，並使該他人提領款項交付之必要。本案被告於警詢中供稱：「伊認識一個綽號多多之人，詢問伊是否可以借帳戶給他做博奕轉帳收取使用，並告知伊每一筆錢進來，伊去提領可以抽2.5％的金額，伊就借給他使用，且每次有錢進來，就會通知伊去幫他提領」、「伊領了3天，獲得酬勞大概4、5萬左右」等語（偵卷第10、11頁），則被告僅提供帳戶收受款項後提領交付，即可獲得如此薪資，其所付出之勞力與所得不成比例，顯有可疑之處，而被告於本案案發時已將近30歲，高中畢業，從事油漆工程多年，足見其智識正常，且有相當社會經驗，自難謂就此全無所知。尤有進者，參諸被告於偵訊時供稱：「伊不知道多多本名，這是伊比較複雜的社交圈，伊覺得他們比較複雜，伊知道他們可能是在做偏的」、「（為何要這麼頻繁去提款，而不是一次提領？）這伊也不知道，伊自己也覺得很奇怪」等語（偵卷第97至99頁），足見被告對其行為可能涉犯犯罪，非毫無警覺，竟仍依指示提供帳戶、提領匯入該帳戶之款項交付「阿松 」，其自有詐欺及洗錢之不確定故意甚明。
　㈡又衡諸目前遭破獲詐欺集團之運作模式，多係詐欺集團先收
    集人頭通訊門號或預付卡之門號及金融機構帳戶，以供詐欺
    集團彼此通聯、對被害人施以詐術、接受被害人匯入受騙款
    項及將贓款為多層次轉帳之使用，並避免遭檢警調機關追蹤
    查緝，再由詐欺集團成員以虛偽之情節詐騙被害人，於被害
    人因誤信受騙而將款項匯入指定帳戶或交付後，除承襲先前
    詐騙情節繼續以延伸之虛偽事實詐騙該被害人使該被害人能
    再匯入、交付更多款項外，並為避免被害人發覺受騙報警，
    多於確認被害人已依指示匯款或提領現金後，即迅速指派集
    團成員以臨櫃提款或自動櫃員機領款等方式將詐得贓款即刻
    提領殆盡，或儘速前往向被害人取款；此外，為避免因於收
    集人頭帳戶或於臨櫃提領詐得贓款，或親往收取款項時，遭
    檢警調查獲該詐欺集團，多係由集團底層成員出面從事該等
    高風險之臨櫃提款、收取款項（即「車手」）、把風之工作
　　，而在政府長期宣傳詐欺集團犯罪手法之情形下，一般民眾
    縱然不知詐欺集團犯罪之詳細運作過程，就該犯行應係由多
    人完成等節亦當可知悉。本案被告雖未實際撥打詐騙電話，
    且與其他集團成員間亦未必相識，惟其既可預見其依「阿松
    」指示所提領之款項可能是詐欺取財所得之贓款，衡情應可
    得知悉該詐欺犯行之實施必是多人共同為之，況被告業於警
    詢及偵查中供稱：「伊認識一個綽號多多之人，多多詢問伊
    是否可以借帳戶給他做博奕轉帳收取使用，並告知每一筆錢
    進來，伊去提領可以抽2.5％的金額」、「伊都會先去新北市
    三重區靠近新北大道的臺北天守閣大廈集合，綽號『阿松』及
    『阿雀』之人就會告訴伊去領錢，所以伊會就近便利商店領錢
    ，領完錢後再回去轉交給『阿松』、『阿雀』，就直接在那邊繼
    續等他們通知等著領下一筆，當天結束後，『阿雀』會把當天
    的酬勞算給伊」、「『阿松』會找另外一個人監視伊提款，那
    個人幾乎都是在旁邊，或是在便利商店門口看，由伊進去便
    利商店提款」等語（偵卷第10、103頁，本院卷第148頁），
    可見被告至少知悉有「多多」、「阿松」、「阿雀」及監督
    被告提款之人與其共犯，仍為本案提供帳戶收款、提領並交
    付之犯行，自足認被告具有三人以上共同詐欺取財之不確定
    故意。
　㈢另按105年12月28日修正公布，並於106年6月28日生效施行之
    洗錢防制法第2條第2款、第3條第1款規定，洗錢防制法所稱
    洗錢行為，包含最輕本刑為6月以上有期徒刑之特定犯罪。
    又洗錢防制法之立法目的，即在於防範及制止因特定重大犯
    罪所得之不法財物或財產上利益，藉由洗錢行為（例如經由
    各種金融機構或其他交易管道），使其形式上轉換成為合法
    來源，以掩飾或切斷其財產或財產上利益來源與犯罪之關聯
    性，而藉以逃避追訴、處罰，故其所保護之法益為國家對於
    特定重大犯罪之追訴及處罰。故洗錢罪之成立，除行為人在
    客觀上有掩飾或隱匿因自己重大犯罪所得財產或財產上利益
    之具體作為外，尚須行為人主觀上具有掩飾或隱匿其財產或
    利益來源與犯罪之關聯性，使其來源形式上合法化，以逃避
    國家追訴、處罰之犯罪意思，始克相當。因之，是否為洗錢
    行為，自應就犯罪全部過程加以觀察，包括有無因而使重大
    犯罪所得之財物或財產上利益之性質、來源、所在地、所有
    權或其他權利改變，因而妨礙重大犯罪之追查或處罰，或有
    無阻撓或危及對重大犯罪所得之財物或財產上利益來源追查
    或處罰之行為在內（最高法院100年度台上字第6960號判決
    意旨參照）；另過去實務認為，行為人對犯特定犯罪所得之
    財物或利益作直接使用或消費之處分行為，或僅將自己犯罪
    所得財物交予其他共同正犯，祇屬犯罪後處分贓物之行為，
    非本條例所規範之洗錢行為，惟依新法規定，倘行為人意圖
    掩飾或隱匿特定犯罪所得來源，而將特定犯罪所得直接消費
    處分，甚或交予其他共同正犯予以隱匿，而由共同正犯以虛
    假交易外觀掩飾不法金流移動，即難認僅單純犯罪後處分贓
    物之行為，應仍構成新法第2條第1款或第2款之洗錢行為（
    最高法院108年度台上字第2500號判決意旨參照）。本案被
    告及其所屬詐欺集團成員共同詐欺告訴人之財物，構成刑法
    第339條之4第1項第2款之罪，為最輕本刑6月以上有期徒刑
    以上之罪，業如前述，屬洗錢防制法所稱特定犯罪，而本案
    之詐欺犯罪所得，係透過被告提領後，轉交「阿松」等集團
    上游成員，前已認定，被告對此亦知之甚詳，其提領帳戶內
    之詐欺犯罪所得，再陸續上繳於其亦無法特定真實身分之上
    游成員，實際上已透過現金之多次轉交製造多層次之資金斷
    點，使偵查機關除藉由提款監視器錄影畫面鎖定車手、收水
    者外，難以再向上溯源，並使其餘集團共犯得以直接消費、
    處分之虛假交易外觀掩飾不法金流移動，自無法將之定性為
    單純犯罪後處分贓物之行為，應屬掩飾、隱匿犯罪所得之本
    質、來源、去向之行為，揆諸前開說明，被告行為已構成洗
    錢防制法第2條第2款之洗錢行為，而應論以洗錢防制法第14
    條第1項之一般洗錢罪，甚屬明確。
　㈣末以，被告於行為時，主觀上已有擔任領取詐欺不法犯罪所
    得後上繳之分工認識，再參以本案告訴人張育浩所述遭詐欺
    取財之過程，可知被告與其他詐騙集團成員間，各係基於自
    己犯罪之犯意共同參與分工，各自分擔犯罪構成要件行為之
    一部，相互利用他人之行為，以達詐欺、洗錢犯罪之目的。
    縱使被告與施用詐術之詐騙集團成員未有直接犯意聯絡，惟
    各成員僅負責整體詐欺、洗錢犯行之局部分工，被告既已分
    擔詐欺取財罪、洗錢罪構成要件之部分犯行，即取款並上繳
    詐騙集團成員以確保不法犯罪所得，並掩飾、隱匿犯罪所得
    之來源、去向之工作，核屬詐騙集團遂行詐欺取財、洗錢之
    犯罪計畫中所不可或缺之重要環節，且為被告所得預見，自
    應就上開加重詐欺、洗錢等犯行，與本案其他詐騙集團成員
    共同負責。
　㈤據此，被告主觀上確有三人以上共同詐欺取財及洗錢之犯意
    聯絡乙節，堪以認定，其空言否認無三人以上共同犯詐欺取
    財及洗錢之犯意，自難憑採。
四、綜上，本案事證明確，被告前開犯行，均堪認定，應予依法
    論科。
五、論罪科刑
　㈠核被告所為，係犯刑法第339條之4第1項第2款之三人以上共
    同詐欺取財罪及洗錢防制法第14條第1項、同法第2條第2款
    之洗錢罪。被告所犯三人以上共同詐欺取財、洗錢等行為相
    互間有部分合致，且係基於同一犯罪目的所為，乃一行為觸
    犯數罪名，應從一重論以三人以上共同詐欺取財罪。
　㈡被告與「阿松」、「阿雀」、「多多」及其等所屬詐騙集團
    成員間，就上開犯行之實行具有犯意聯絡及行為分擔，應依
    刑法第28條規定論以共同正犯。
　㈢按若有情輕法重之情形者，裁判時本有刑法第59條酌量減輕
    其刑規定之適用（司法院大法官釋字第263 號解釋意旨可資
    參照），從而其「情輕法重」者，縱非客觀上足以引起一般
    同情，惟經參酌該號解釋並考量其犯罪情狀及結果，適用刑
    法第59條之規定酌減其刑，應無悖於社會防衛之刑法機能（
　　最高法院81年度台上字第865號判決意旨可資參照）。次按
    刑法第339條之4第1項第2款之三人以上共同詐欺取財罪，其
    法定刑係1年以上7年以下有期徒刑，得併科1百萬元以下罰
    金，然同為三人以上共同詐欺取財之人，其原因動機不一，
    犯罪情節未必盡同，其以三人以上共同詐欺取財行為所造成
    危害社會之程度自屬有異，法律科處此類犯罪，所設之法定
    最低本刑卻同為「1年以上有期徒刑」，不可謂不重，於此
    情形，自非不可依客觀之犯行與主觀之惡性二者加以考量其
    情狀，是否有可憫恕之處，適用刑法第59條之規定酌量減輕
    其刑，期使個案裁判之量刑，能斟酌至當，符合罪刑相當原
    則及比例、平等原則（最高法院96年度台上字第6103號、97
    年度台上字第4319號判決可資參照）。本案被告所犯三人以
    上共同詐欺取財之犯行，固應非難，惟其於本案提領金額僅
    12,500元，相較一般詐欺實務，詐欺所得非鉅，且其於犯後
    就其所參與之犯罪過程均翔實交代，亦坦認涉犯詐欺犯行，
    又與告訴人以12,500元達成調解並履行完成，已全數填補告
    訴人所受財產損害，有本院和解筆錄、被告匯款明細等件附
    卷可考（本院卷第79、91頁），足見被告確有悔意，本院審
    酌上開各情，認本案倘依刑法第339條之4第1項第2款三人以
    上共同詐欺取財罪科以最低度刑，仍有情輕法重之虞，爰就
    被告上開犯行依刑法第59條規定酌量減輕其刑。
  ㈣爰審酌被告未能以正當途徑得財，一時失慮，不僅提供帳戶
    供詐欺集團之人使用，亦擔任提款車手工作，價值觀顯有偏
    差，又因此掩飾、隱匿詐欺不法所得之本質、來源及去向，
    增加告訴人張育浩求償及偵查機關追查之困難，並紊亂正常
    社會交易之信任及秩序，所為實不足取，惟考量被告犯後均
    坦白交代犯罪過程，並已積極與告訴人張育浩達成和解、賠
    償告訴人張育浩之損失，犯後態度堪稱良好，且其於本案犯
    行分工參與程度上，僅是提供帳戶及提領帳戶內之款項後轉
    交予集團上游收受，無具體事證顯示其係該犯罪團體之主謀
    或主要獲利者，亦非直接向告訴人張育浩施行詐術之人，尚
    非處於詐欺集團核心地位，併參酌告訴人張育浩所受損害程
    度、被告犯罪動機、手段、情節、因本案所獲利益，暨被告
    於本院審理時自陳之教育程度、家庭經濟狀況（本院卷第14
    8頁）等一切情狀，量處如主文所示之刑。
六、沒收
　㈠按二人以上共同犯罪，其沒收或追徵應就各人所分得者為之
    。又所謂各人「所分得」，係指各人「對犯罪所得有事實上
    之處分權限」，法院應視具體個案之實際情形而為認定：倘
    若共同正犯各成員內部間，對於不法利得分配明確時，固應
    依各人實際分配所得沒收；然若共同正犯成員對不法所得並
    無處分權限，其他成員亦無事實上之共同處分權限者，自不
    予諭知沒收；至共同正犯各成員對於不法利得享有共同處分
    權限時，則應負共同沒收之責。至於上揭共同正犯各成員有
    無犯罪所得、所得數額，係關於沒收、追繳或追徵標的犯罪
    所得範圍之認定，因非屬犯罪事實有無之認定，並不適用「
　　嚴格證明法則」，無須證明至毫無合理懷疑之確信程度，應
    由事實審法院綜合卷證資料，依自由證明程序釋明其合理之
    依據以認定之（最高法院104 年度台上字第3937號判決意旨
    參照）。查被告業已自承其因本案犯行獲得提領款項之2.5％
    做為報酬等語（本院卷第69頁），本院考量被告於本案領款
    總額並非至鉅，而實務上亦常見車手分贓係按日或依領款比
    例計算之情事，被告所述並非違情，亦無刻意隱瞞之必要，
    因認其所供可採，爰據以認定被告於本案之犯罪所得為312
    元（12,500×2.5%），該犯罪所得未扣案，本應依刑法第38
    條之1第1項、第3項規定予以宣告沒收、追徵，惟考量被告
    業已與告訴人張育浩以12,500元達成調解，其所賠付金額已
    逾越其所取得之犯罪所得，若再予宣告沒收，將有過苛之虞
    ，爰參酌刑法第38條之1第5項所揭示「優先保障被害人因犯
    罪所生之求償權」之意旨，暨同法第38條之2第2項避免過苛
    之立法精神，本院認被告上開犯罪所得，並無再宣告沒收、
    追徵之必要。至其餘未扣案贓款12,188 元已由被告轉交本
    案詐騙集團上游成員「阿松」，被告對於該款項並無事實上
    支配、處分權，依前開說明，此部分並非被告之犯罪所得，
    無庸宣告沒收或追徵，併予敘明。
　㈡洗錢防制法第18條第1項規定：「犯第14條之罪，其所移轉、
    變更、掩飾、隱匿、收受、取得、持有、使用之財物或財產
    上利益，沒收之；犯第15條之罪，其所收受、持有、使用之
    財物或財產上利益，亦同」，關於犯罪行為人犯洗錢防制法
    第14條之罪，其所掩飾之財物本身僅為洗錢之標的，難認係
    供洗錢所用之物，為本案洗錢犯罪構成要件事實前提，乃本
    罪之關聯客體，故洗錢行為之標的，除非屬於前置犯罪之不
    法所得，自非本案洗錢犯罪之工具及產物，亦非洗錢犯罪所
    得，尤非違禁物，尚無從依刑法沒收規定予以宣告沒收，自
    應依洗錢防制法第18條第1 項前段規定予以宣告沒收。此規
    定係採義務沒收主義，祇要合於前述規定，法院即應為相關
    沒收之諭知，然該洗錢行為之標的是否限於行為人者始得宣
    告沒收，法無明文，是倘法條並未規定「不問屬於犯罪行為
    人與否均沒收」時，自仍以屬於被告所有者為限，始應予沒
    收。本案被告所提領其餘未扣案之12,188元，業經上繳詐騙
    集團，已非被告所有，又不在其實際掌控中，被告對之並無
    所有權及事實上管領權，依法自無從對其加以宣告沒收該次
    所提領之全部金額，附此說明。
七、退併辦部分
  ㈠臺灣士林地方檢察署檢察官110 年度偵字第2311號併辦意旨
    略以：被告王大略能預見一般人取得他人金融機構帳戶之行
    為，常與財產犯罪之需要密切相關，且取得他人存摺、金融
    卡之目的在於取得贓款及掩飾犯行不易遭人追查，仍基於幫
    助詐欺集團向不特定人詐欺取財之不確定故意，與該詐欺集
    團成員共同意圖為自己不法之所有，基於三人以上共同詐欺
    取財之犯意聯絡，將名下所申辦之國泰世華銀行000-000000
    000000，提供予詐欺集團使用。嗣經詐欺集團成員於109年3
    月2日起經由通訊軟體LINE聯繫告訴人張亞畇，並以協助操
    作投資金融平臺之詐術，致使告訴人張亞畇陷於錯誤，乃分
    別於109年3月2日至4月13日間，透過網路轉帳及匯款方式，
    於109年4月10日21時11分轉帳39,500元匯入至被告所有之國
    泰世華銀行000-000000000000，由被告完成提領帳戶工作，
    並將之交付給其他真實姓名年籍不詳之詐欺集團成員，抽取
    4％佣金之代價，而擔任詐欺集團提領車手。上開案件之犯罪
    事實與本案犯罪事實，核屬想像競合犯之法律上同一案件，
    依刑事訴訟法第267條審判不可分原則應予一併審判，爰請
    依法併案審理等語。
　㈡臺灣新北地方檢察署檢察官109年度偵字第39065號併辦意旨
    略以：被告王大略於109年4月10日前不詳時間，加入真實姓
    名年籍不詳、綽號「多多」、「阿松」、「阿雀」之詐欺集
    團成員，擔任車手之角色，被告王大略與「多多」、「阿松
    」、「阿雀」共同基於三人以上詐欺取財、洗錢之犯意聯絡
    ，先提供其所申請之國泰世華銀行帳號000000000000號帳戶
    ，作為被害人匯款之帳戶。嗣該詐騙集團意圖為自己不法之
    所有，於109年4月間某日，以LINE聯絡告訴人王靖雯，向其
    佯稱投資獲利良好為由，致告訴人王靖雯陷於錯誤而依詐欺
    集團成員之指示，於109年4月10日，匯款總計31,200元至國
    泰銀行帳戶，旋由被告於同日前往新北市三重區天守閣大廈
    鄰近之便利商店領款後，將所得款項交予綽號「阿松」、「
    阿雀」之人，被告並可從中獲取提領款項2.5％之報酬。上開
    與該本案具有想像競合犯之裁判上一罪關係，屬於法律上之
    同一案件，為前開起訴效力所及，應併案審理等語。　
　㈢惟按，詐欺取財罪、洗錢罪既係為保護個人財產法益而設，
    則關於行為人詐欺、洗錢犯罪之罪數計算，原則上自應依遭
    受詐欺之被害人人數定之，就不同被害人所犯之詐欺取財、
    洗錢行為，受侵害之財產監督權既歸屬各自之權利主體，且
    犯罪時間或空間亦有相當差距，應屬犯意各別，行為互殊，
    應予分論併罰之罪，是告訴人張亞畇、王靖雯遭詐欺取財部
    份，與本案間屬併罰之數罪，自不生實質上一罪或裁判上一
    罪關係，本院無從併予審究，應退由檢察官另為適法之處理
    。
據上論斷，依刑事訴訟法第299條第1項前段，洗錢防制法第14條
第1項，刑法第11條前段、第28條、第339條之4第1項第2款、第5
5條、第59條，刑法施行法第1條之1第1項，判決如主文。
本案經檢察官黃睦涵提起公訴，檢察官謝榮林到庭執行職務。
中    華    民    國   110    年    12    月    23    日
                  刑事第五庭  審判長法  官  黃 怡 瑜
                                    法  官  郭 韶 旻
                                    法  官  黃 瀞 儀 　
以上正本證明與原本無異。
如不服本判決應於收受送達後20日內向本院提出上訴書狀，並應
敘述具體理由。其未敘述上訴理由者，應於上訴期間屆滿後20日
內向本院補提理由書( 均須按他造當事人之人數附繕本) 「切勿
逕送上級法院」。
                                    書記官  李 俊 錡  
中　　華　　民　　國　　110 　年　　12　　月　　23　　日
　　
附錄本案論罪科刑之依據：
洗錢防制法
第 14 條
有第二條各款所列洗錢行為者，處七年以下有期徒刑，併科新臺
幣五百萬元以下罰金。
前項之未遂犯罰之。
前二項情形，不得科以超過其特定犯罪所定最重本刑之刑。　　

中華民國刑法
第 339-4 條
犯第三百三十九條詐欺罪而有下列情形之一者，處一年以上七年
以下有期徒刑，得併科一百萬元以下罰金：
一、冒用政府機關或公務員名義犯之。
二、三人以上共同犯之。
三、以廣播電視、電子通訊、網際網路或其他媒體等傳播工具，
    對公眾散布而犯之。
前項之未遂犯罰之。